臺灣高等法院刑事判決
111年度交上易字第144號
上  訴  人  臺灣新竹地方檢察署檢察官
被      告  謝禮正


上列上訴人因被告過失傷害案件，不服臺灣新竹地方法院111年
度交易字第11號，中華民國111年3月31日第一審判決（起訴案號
：臺灣新竹地方檢察署110年度偵字第13212號），提起上訴，本
院判決如下：    
    主      文
上訴駁回。
    事實及理由
一、審理範圍：
  ㈠按「上訴得對於判決之一部為之。對於判決之一部上訴者，
    其有關係之部分，視為亦已上訴。但有關係之部分為無罪、
    免訴或不受理者，不在此限。上訴得明示僅就判決之刑、沒
    收或保安處分一部為之」，刑事訴訟法第348條定有明文。
  ㈡檢察官起訴被告謝禮正涉犯刑法第284條前段之過失傷害罪嫌
    ，經原審審理後，為相同之認定，並說明被告符合自首要件
    ，其自首而接受裁判，依刑法第62條前段之規定，減輕其刑
    ，因而判處被告拘役40日，並諭知易科罰金之折算標準以新
    臺幣（下同）1千元折算1日。檢察官依告訴人所請，不服原
    判決而對被告提起上訴，於111年5月19日繫屬本院，有原審
    法院111年5月17日新院玉刑日111交易11字第016951號函上
    之本院收文戳章可憑（見本院卷第3頁），本案上訴之效力
    及其範圍，自應依現行刑事訴訟法第348條規定判斷。
　㈢觀諸檢察官上訴書（見本院卷第17至18頁）之上訴意旨略以
    ：本件被告雖坦承犯行，然被告之行為造成告訴人呂宛宜受
    有腹部挫傷、胸部挫傷、腦震盪、左前臂擦傷、右前臂挫傷
    、雙膝挫傷及擦傷、左踝挫傷及擦傷等傷害，告訴人所受傷
    勢不可謂不嚴重，被告迄今尚未與告訴人達成和解，亦未賠
    償告訴人。原判決量刑實有過輕、不當之處，應予撤銷，更
    為適當合法判決等語。是檢察官僅就量刑部分提起上訴，故
    依刑事訴訟法第348條第3項規定及修法理由，本院審理範圍
    僅限於原判決所處之刑，不及於原判決所認定犯罪事實與所
    犯法條（罪名）部分。
  ㈣惟本案既屬有罪判決，依法有其應記載事項，且量刑係以原
    判決所認定之犯罪事實及論罪等為據，故就本案犯罪事實及
    所犯法條（罪名）部分之記載，均引用第一審判決書所記載
    之事實、證據及理由（如附件）。
二、經查：
　㈠按刑事審判旨在實現刑罰權之分配的正義，故法院對有罪被
    告之科刑，應符合罪刑相當之原則，使輕重得宜，罰當其罪
    ，以契合社會之法律感情，此所以刑法第57條明定科刑時應
    審酌一切情狀，尤應注意該條所列10款事項以為科刑輕重之
    標準，俾使法院就個案之量刑，能斟酌至當。而量刑輕重係
    屬事實審法院得依職權自由裁量之事項，苟已斟酌刑法第57
    條各款所列情狀而未逾越法定刑度，不得遽指為違法（最高
    法院72年台上字第6696號判例參照）。查原審關於對被告科
    刑部分，除認被告符合自首要件，其自首而接受裁判，依刑
    法第62條前段之規定，減輕其刑外，已依刑法第57條各款所
    列情狀加以審酌，並具體說明依被告多年駕駛經驗，自應深
    知不得跨越分向限制線左迴轉，更應注意看清有無來往車輛
    ，卻因一時輕忽即在該處貿然迴轉，欲進入該路段66號停車
    ，致告訴人見狀閃避不及，因而人車倒地，而受有上開傷害
    ，其行為當有非是，惟念及被告最近5年內未曾因故意犯罪
    受有期徒刑以上刑之宣告，此有本院被告前案紀錄表附卷可
    參，是其素行尚稱良好，且幸本案車禍事故所致告訴人之傷
    勢尚非最嚴重之情形，再被告自始坦承犯行，故犯後態度尚
    可，至被告雖迄今未與告訴人成立和解，然此實係因雙方條
    件差距過大所致，自難以此為過度不利於被告之量刑；此外
    ，兼衡被告自述現已退休、倚靠其子扶養、勉持之家庭經濟
    狀況及國中肄業之教育程度等一切情狀，酌情量處拘役40日
    ，並諭知易科罰金之折算標準以1千元折算1日。經核原判決
    此部分認事用法尚無違誤，量刑亦難認過輕、不當，復已斟
    酌檢察官上訴意旨所指被告所為造成告訴人之傷勢、迄今未
    與告訴人和解、賠償告訴人等節。況國家刑罰權之行使，兼
    具一般預防及特別預防之目的，故被告犯後態度，僅為量刑
    之一端，其中有無與告訴人達成和解進而賠償損失，只為認
    定犯後態度事由之一，被告雖未能與告訴人達成和解或調解
    ，然告訴人最終仍得以透過民事訴訟及強制執行等程序令被
    告承擔應負之賠償責任，且告訴人於原審已另行提起刑事附
    帶民事訴訟（111年度交附民字第102號），並經移送民事庭
    審理，非無求償管道，法院自不應將刑事責任與民事賠償過
    度連結。是本件檢察官以原判決量刑過輕為由提起上訴，僅
    係就原審之量刑反覆爭執，未再有其他舉證為憑，並無理由
    ，應予駁回。
　㈡至本件車禍事件發生後，非被告報警及通報救護車前往救護
    ，被告就此辯稱係因車禍事故現場即位於其住處附近，現場
    已有人告知報警及通報救護車，其遂逕自待在現場候警前來
    。而犯人在犯罪未發覺之前，向該管公務員告知其犯罪，其
    方式不限於自行投案，嗣不逃避接受裁判，即與刑法第62條
    規定自首之條件相符。觀諸卷附新竹縣政府警察局竹東分局
    交通組道路交通事故肇事人自首情形紀錄表（見原審卷第35
    頁），登載「報案人或勤指中心轉來資料未報明肇事人姓名
    ，處理人員前往現場處理時，肇事人在場，並當場承認為肇
    事人」，顯見本件車禍發生後雖係他人報警，惟尚未告知肇
    事者為何人，經警據報前往後，被告仍停留現場並主動向未
    知何人肇事之員警坦承係伊肇事，嗣後亦未逃避審判，顯已
    符合自首之要件，原審認定被告自首接受裁判，依刑法第62
    條前段之規定，減輕其刑，亦無違誤。告訴人於本院審理時
    陳述被告未主動報警及通報救護車前往救護，質疑被告未符
    合自首要件，尚有誤會，附此敘明。
三、綜上所述，檢察官上訴指摘原判決未依告訴人所受傷勢、被
    告迄今尚未與告訴人達成和解，亦未賠償等節，認原判決量
    刑過輕云云，為無理由，應予駁回。
據上論斷，應依刑事訴訟法第373條、第368條，判決如主文。
本案經檢察官翁貫育提起公訴，檢察官劉正祥提起上訴後，經檢
察官劉俊杰到庭執行職務。　
中　　華　　民　　國　　111 　年　　6 　　月　　30　　日
                  刑事第十六庭  審判長法　官  劉嶽承
                                      法　官  王耀興
                                      法　官　古瑞君
以上正本證明與原本無異。
不得上訴。
                                      書記官  林君縈
中　　華　　民　　國　　111 　年　　6 　　月　　30　　日
附錄：本案論罪科刑法條全文
中華民國刑法第284條
因過失傷害人者，處1年以下有期徒刑、拘役或10萬元以下罰金
；致重傷者，處3年以下有期徒刑、拘役或30萬元以下罰金。
附件
臺灣新竹地方法院刑事判決
111年度交易字第11號
聲　請　人　臺灣新竹地方檢察署檢察官
被　　　告　謝禮正
上列被告因公共危險案件，經檢察官提起公訴（110年度偵字第1
3212號），被告於準備程序中就被訴事實為有罪之陳述，經本院
告知簡式審判程序之旨，並聽取被告與公訴人之意見後，進行簡
式審判程序，判決如下：
    主  文
謝禮正犯過失傷害罪，處拘役肆拾日，如易科罰金，以新臺幣壹
仟元折算壹日。
    事  實
一、謝禮正於民國110年7月7日8時22分許，駕駛車牌號碼000-00
    00號自用小客車，沿新竹縣竹東鎮長春路3段由西往東方向
    行駛，行經該路段66號前時，本應注意在劃有分向限制線之
    路段，不得迴車，且迴車前，應暫停並顯示左轉燈光或手勢
    ，看清無來往車輛，始得迴轉，且依當時日間自然光線充足
    、柏油路乾燥無缺陷、無障礙物、視距良好等，並無不能注
    意之情事，竟疏未注意及此，即貿然向左迴轉，適呂宛宜駕
    駛車牌號碼000-0000號重型機車，沿同路段自對向行駛而來，見
    狀閃避不及，兩車因而發生碰撞，呂宛宜人車倒地並受有腹部
    挫傷、胸部挫傷、腦震盪、左前臂擦傷、右前臂挫傷、雙膝
    挫傷及擦傷、左踝挫傷及擦傷等傷害。嗣謝禮正於肇事後，
    在有偵查犯罪職權之機關或公務員尚不知何人為肇事者前，
    即向據報前來處理之員警坦承肇事自首而接受裁判。
二、案經呂宛宜訴由臺灣新竹地方檢察署（下稱新竹地檢署）檢
    察官偵查後起訴。
    理  由
壹、程序事項
　　按本案被告謝禮正所犯過失傷害罪，係非死刑、無期徒刑、
    最輕本刑為3年以上有期徒刑之罪，或高等法院管轄第一審
    之案件，被告於本院準備程序進行中，就被訴事實為有罪之
    陳述，經本院認合於刑事訴訟法第273條之1第1項之規定，
    裁定進行簡式審判程序。又按簡式審判程序之證據調查，不
    受第159條第1項之限制，刑事訴訟法第273條之2定有明文，
    是於行簡式審判程序之案件，被告以外之人於審判外之陳述
    ，除有其他不得作為證據之法定事由外，應認具有證據能力
    。本判決所援引被告以外之人於審判外之陳述，因本案採行
    簡式審判程序，復無其他不得作為證據之法定事由，依上開
    說明，應認具有證據能力。
貳、實體事項
一、認定犯罪事實所憑之證據及認定之理由
  ㈠上開犯罪事實，業據被告於警詢、偵查及本院準備、簡式審
    判程序中均坦承不諱（見新竹地檢署110年度他字第2703號
    卷【下稱他字卷】第28頁至第29頁、第54頁至其背面，本院
    卷第44頁、第50頁至第52頁），核與證人即告訴人呂宛宜於
    警詢及偵查中之指訴（他字卷第38頁至其背面）大致相符，
    且有告訴人之國立臺灣大學醫學院附設醫院新竹臺大分院生
    醫醫院110年7月7日診字第1100702758號診斷證明書、中央
    聯合診所110年7月7日診斷證明書、冠興診所110年7月29日
    診斷證明書、中國醫藥大學新竹附設醫院110年7月30日診字
    第11007070543號診斷證明書、道路交通事故現場圖、道路
    交通事故調查報告表㈠及㈡各1份、現場及車損照片共16張（
    見他字卷第7頁、第8頁、第12頁、第13頁、第33頁、第35頁
    至第36頁、第40頁至第47頁）在卷可稽，是被告上開任意性
    自白內容，均核與事實相符，堪足採認。
　㈡按分向限制線，用以劃分路面成雙向車道，禁止車輛跨越行
    駛，並不得迴轉；在設有禁止迴車標誌或劃有分向限制線，
    禁止超車線、禁止變換車道線之路段，不得迴車；汽車迴車
    前，應暫停並顯示左轉燈光或手勢，看清無來往車輛，並注
    意行人通過，始得迴轉，道路交通標誌標線號誌設置規則第
    165條第1項、道路交通安全規則第106條第2款、第5款分別
    定有明文。查被告駕駛上開車輛沿新竹縣竹東鎮長春路3段
    由西往東方向行駛，行經該路段66號前時，因該路段設有分
    向限制線，此有道路交通事故現場圖1紙及現場照片4張（見
    他字卷第33頁、第40頁至第41頁）附卷可參，其自應負有前
    揭注意義務，且依被告肇事時之日間自然光線充足、柏油路
    乾燥無缺陷、無障礙物、視距良好等情，並無不能注意之情
    事，同有道路交通事故調查報告表㈠1份存卷可稽（見他字卷
    第35頁），被告竟疏未注意即貿然駕車跨越新竹縣竹東鎮長
    春路3段之分向限制線（即雙黃線）左迴轉，致沿同路段對向
    駛來之告訴人見狀閃避不及，兩車發生碰撞，告訴人因而人
    車倒地，並受有上開傷害，而肇生本件車禍事故，足見被告
    對本件車禍事故之發生確有過失甚明。
　㈢從而，本件車禍之肇生，被告既有過失，而告訴人確因本件
    車禍受有腹部挫傷、胸部挫傷、腦震盪、左前臂擦傷、右前
    臂挫傷、雙膝挫傷及擦傷、左踝挫傷及擦傷等傷害，則被告
    之過失與告訴人之該傷害結果間，顯確具有相當因果關係無
    訛，是本案事證明確，被告犯行堪予認定，應依法予以論科
    。
二、論罪科刑
　㈠核被告所為，係犯刑法第284條前段之過失傷害罪。
　㈡按刑法第62條所謂自首，祇以犯人在犯罪未發覺之前，向該
    管公務員申告犯罪事實，而受裁判為已足，並不以使用「自
    首」字樣或言明「自首」並「願受裁判」為必要。查本案被
    告於肇事後，於偵查犯罪之員警未發覺犯罪行為人為孰前，
    主動向到場處理之員警坦承肇事自首等情，有被告之新竹縣
    政府警察局竹東分局交通組道路交通事故肇事人自首情形紀
    錄表1份附卷足參（見本院卷第35頁），揆諸前揭說明，被
    告已符合自首之要件，其自首而接受裁判，爰依刑法第62條
    前段之規定，減輕其刑。
　㈢爰以行為人之責任為基礎，審酌被告有多年之駕駛經驗，自
    應深知不得跨越分向限制線左迴轉，更應注意看清有無來往
    車輛，卻因一時輕忽即在該處貿然迴轉，欲進入該路段66號
    停車，致告訴人見狀閃避不及，因而人車倒地，而受有腹部
    挫傷、胸部挫傷、腦震盪、左前臂擦傷、右前臂挫傷、雙膝
    挫傷及擦傷、左踝挫傷及擦傷等傷害，其行為當有非是，惟
    念及被告最近5年內未曾因故意犯罪受有期徒刑以上刑之宣
    告，此有臺灣高等法院被告前案紀錄表1份（見本院卷第55
    頁）附卷可參，是其素行尚稱良好，且幸本案車禍事故所致
    告訴人之傷勢尚非最嚴重之情形，再被告自始坦承犯行，於
    本案亦構成自首，故其犯後態度尚可，至被告雖迄今未與告
    訴人成立和解，然此實係因雙方條件差距過大所致，自難以
    此為過度不利於被告之量刑；此外，兼衡被告自述現已退休
    、倚靠其子扶養、勉持之家庭經濟狀況及國中肄業之教育程
    度（見本院卷第52頁）等一切情狀，認應量處如主文所示之
    刑，併諭知易科罰金之折算標準。
據上論斷，應依刑事訴訟法第273條之1第1項、第299條第1項前
段，判決如主文。
本案經檢察官翁貫育提起公訴，檢察官楊劉正祥到庭執行職務。
中　　華　　民　　國　　111 　年　　3 　　月　　31　　日
                  刑事第二庭     法　官  江宜穎
以上正本證明與原本無異。
如不服本判決應於收受送達後20日內向本院提出上訴書狀，並應
敘述具體理由；其未敘述上訴理由者，應於上訴期間屆滿後20日
內向本院補提理由書（均須按他造當事人之人數附繕本）「切勿
逕送上級法院」。告訴人或被害人如對於本判決不服者，應具備
理由請求檢察官上訴，其上訴期間之計算係以檢察官收受判決正
本之日期為準。
中　　華　　民　　國　　111 　年　　3 　　月　　31　　日
                                 書記官  蕭妙如
附錄本案論罪科刑法條：
中華民國刑法第284條前段
因過失傷害人者，處1年以下有期徒刑、拘役或10萬元以下罰金
。